臺灣臺北地方法院刑事判決　　　　　　　　　　　　八十九年度簡上字第二二二號
　　上　訴　人　甲○○
　　即　被　告
　　選任辯護人　莫家駿律師
右列上訴人因傷害案件，不服本院新店簡易庭八十九年度店簡字第二九二號，中華民
國八十九年六月十二日第一審刑事簡易判決（檢察官聲請簡易判決處刑案號：八十八
年度偵字第二六一一○號），提起上訴，本院管轄之第二審合議庭判決如左：
    主  文
原判決撤銷。
甲○○傷害人之身體，處拘役肆拾伍日，如易科罰金以參佰元折算壹日。
    事  實
一、丁○○○與甲○○為鄰居，二人平日即相處不睦，於民國八十八年十月十九日十
    五時四十分許，在臺北縣新店市○○路與如意街口，因丁○○○懷疑其大陸媳婦
    來台非法打工遭甲○○報警處理，雙方遂發生爭執，二人均基於傷害之犯意，彼
    此互毆，致使丁○○○受有頭皮鈍傷、右肩鈍傷之輕傷害，甲○○則受有右手臂
    挫裂傷、左手拇指挫傷及左小腿瘀血之輕傷害（丁○○○傷害罪部分，業經判處
    拘役四十五日確定）。
二、案經丁○○○訴由臺北縣警察局新店分局報請臺灣臺北地方法院檢察署檢察官聲
    請以簡易判決處刑。
    理  由
一、訊據上訴人即被告甲○○矢口否認有何傷害告訴人丁○○○之犯行，迭於警訊中
    、偵審中辯稱：案發當時伊正與鄰居聊天，係丁○○○從背後偷襲並咬傷伊的手
    ，丁○○○搶走掛在伊手上的傘打伊，伊兩手提著東西，沒有反擊丁○○○云云
    （分見八十八年度偵字第二六一一○號偵查卷宗第三頁反面警訊筆錄，第十五頁
    反面、第二十二頁反面、第二十八頁反面偵查筆錄）；惟查：（一）被告傷害丁
    ○○○致丁○○○受有如事實欄所載輕傷害乙節，業據丁○○○於警訊中、偵查
    中指訴：案發當時甲○○拿雨傘指著伊，說要刺瞎伊之眼睛，甲○○拿傘敲伊右
    肩膀及頭；伊將雨傘撥開而發生互毆成傷等語（見同前偵查卷宗第五頁反面警訊
    筆錄、第十五頁反面、第二十八頁反面偵查筆錄），核與案發當時始終在場目睹
    前揭傷害犯行即證人陳良岳於偵查中證稱：被告與丁○○○在伊店門口起衝突，
    拿雨傘敲來敲去，伊從頭到尾均在場，被告與丁○○○均有動手等語（見同前偵
    查卷宗第三十二頁反面）、被告聲請傳訊之證人乙○○於本院調查中證述：案發
    時伊與被告正在聊天，丁○○○從被告後面衝過來，搶走在旁另一位太太的雨傘
    打被告，被告左手拿一袋蛋，右手拿包包還吃麵包，被告被打後有還手打丁○○
    ○等語（見本院八十九年簡上字第二二二號刑事卷宗九十年十二月十八日訊問筆
    錄），復有天主教聖家聯合診所乙種診斷證明書一紙，附於偵查卷宗足憑（見同
    前偵查卷宗第六頁），堪認被告確有傷害丁○○○致頭皮鈍傷、右肩鈍傷之犯行
    ，被告辯稱雙手持物不能反擊等語，不足採信；（二）另證人章國峰、張逸芳固
    證稱：渠等所見乃係丁○○○毆打被告等語（見同前偵查卷宗第二十一頁反面、
    第二十二頁），然證人章國峰於本院調查中證述：當天伊開車出來剛好看見，便
    下車口頭制止並攙扶被告，伊將被告帶離現場到警察局備案（見同前刑事卷宗八
    十九年十月十九日訊問筆錄）、證人張逸芳於本院調查中亦證述：伊外出購物時
    ，伊看到丁○○○在打被告，伊將被告拉開，章國峰的車子就開過來等語（同前
    刑事卷宗同日訊問筆錄），堪認證人章國峰、張逸芳二人係於案發後始到達現場
    ，證稱情節並非案情全貌，渠等證詞證明力與始終在場之證人陳良岳所證之情狀
    相較，應以陳良岳上開證述較為可採；（三）被告之選任辯護人雖以本案前揭診
    斷證明書係於八十八年十月十九日所開立，與另案（本院八十九年易字第一二八
    八號）用以證明本案被告之女姒元元所犯傷害犯行，而於同年月二十日所開立之
    診斷書（見同前刑事卷宗八十九年九月二十九日所提聲請調查證據狀證二號），
    該二紙診斷書對於檢驗結果均記載係同一部位受傷，因認告訴人係就同一傷害犯
    行提出二次告訴云云，然本案診斷證明書所載傷病名稱為：頭皮鈍傷、右肩鈍傷
    ，與另案診斷書所載病名為：左側頭皮輕微水腫約三乘三公分、右前臂下瘀血有
    兩處各約一乘一公分，該二診斷證明所載傷害情狀仍屬有異，無從認係出於同一
    傷害犯行所致之推斷，辯護人所辯，容有違誤；（四）又被告之選任辯護人另辯
    稱：案發後丁○○○未立即向警局提出告訴，遲至同年十一月七日始提出告訴，
    且抵達警局時，警員及在場之章國峰均能證明丁○○○未受有傷害云云，經查受
    理本件傷害案件之派出所警員即證人丙○○於本院調查中證稱：案發後當天被告
    是直接到派出所，丁○○○是事隔幾天後才來，外表看不出有外傷等語（見同前
    刑事卷宗八十九年十一月十六日訊問筆錄），證人證稱丁○○○未立即提出告訴
    且外表並未成傷乙節，縱令屬實，仍無解於被告傷害丁○○○犯行之認定，蓋傷
    害結果之肇生，非均由外表即可得知，且參諸診斷證明書上所載丁○○○受傷之
    部位係在頭部，更無從由外觀上察覺傷勢，本院因認證人丙○○之證詞並無從為
    有利於被告之認定；綜上所述，本件事證明確，被告傷害犯行堪以認定，應予依
    法論科。
二、核被告甲○○所為係犯刑法第二百七十七條第一項之普通傷害罪，原審判決論罪
    科刑固非無見；但查：（一）本件犯罪時間雖係八十八年十月十九日，惟按被告
    行為後，刑法第四十一條已於九十年一月四日修正，嗣經總統於九十年一月十日
    公布，並自同年一月十二日起生效，依現行刑法第四十一條第一項前段：「犯最
    重本刑為五年以下有期徒刑以下之罪，而受六個月以下有期徒刑或拘役之宣告，
    因身體、教育、職業、家庭之關係或其他正當事由，執行顯有困難者，得以一元
    以上三元以下折算一日，易科罰金」之規定，較諸修正前之刑法第四十一條以「
    犯最重本刑為三年以下有期徒刑以下之刑之罪，而受六月以下有期徒刑或拘役之
    宣告」，始得易科罰金之規定，以修正後現行刑法第四十一條第一項前段之規定
    有利於被告，被告行為時雖在刑法第四十一條修正生效前，惟依刑法第二條第一
    項前段規定，應適用裁判時即修正後之刑法第四十一條第一項前段規定，而併諭
    知易科罰金之折算標準，原審判決未及比較新舊法，已屬違誤；（二）另原審判
    決漏未引用刑法第二條第一項前段，且引用刑法第四十一條而未載明為同法條第
    一項前段，本院亦應加以指明，仍認被告係犯刑法第二百七十七條第一項之普通
    傷害罪；（三）復按第一審法院依其他現存之證據，已足認定被告犯行，得不經
    通常審判程序，逕以簡易判決處刑。但有必要時，應於處刑前訊問被告，刑事訴
    訟法第四百四十九條第一項但書定有明文，本件被告於原審確經傳喚到庭應訊，
    此有本院第一審訊問筆錄可證（見八十九年度店簡字第二九二號刑事卷宗八十九
    年五月十九日訊問筆錄），原審引用刑事訴訟法第四百四十九條第一項前段，又
    原審判決主文將被告之姓名載為「吳秋美」，均屬有誤，本院應併予指明；綜上
    所述，被告上訴意旨否認犯罪，雖無理由，惟原判決既有上述之可議，本院仍應
    將原判決撤銷改判。爰審酌被告無刑案紀錄，有臺灣高等法院檢察署刑案紀錄簡
    覆表附於本院刑事卷宗可憑，足認被告素行尚佳，造成告訴人所受傷害並非至鉅
    ，且係因偶發糾紛，方致本件傷害犯行等一切情狀，量處如主文第二項所示之刑
    ，並諭知易科罰金折算標準，以示懲儆。
據上論斷，應依刑事訴訟法第四百五十五條之一第一項、第三項、第三百六十九條第
一項前段、第三百六十四條、第二百九十九條第一項前段，刑法第二條第一項前段、
第二百七十七條第一項、第四十一條第一項前段，罰金罰鍰提高標準條例第一條前段
、第二條，判決如主文。
本案經檢察官劉承武到庭執行職務
中      華      民      國      九十一    年      一    月     十七     日
                                      臺灣臺北地方法院刑六庭
                                          審判長法  官  黃俊明
                                                法  官  吳秋宏
                                                法  官  黃程暉
右正本證明與原本無異
本判決不得上訴
                                                書記官  張華瓊
中      華      民      國      九十一    年      一    月   二十五     日
